【裁判字號】    92,簡上,274
【裁判日期】    921125
【裁判案由】    給付票款
【裁判全文】
臺灣臺北地方法院民事判決                        九十二年度簡上字第二七四號
    上  訴  人  丁○○○○○○.
    訴訟代理人  乙○○
    被上訴人    甲○○
    訴訟代理人  丙○○
當事人間請求給付票款事件，上訴人對於中華民國九十二年二月二十七日本院台北簡
易庭第一審判決不服，提起上訴，本院第二審於九十二年十一月十一日言詞辯論終結
，判決如下：
    主  文
上訴駁回。
第二審訴訟費用由上訴人負擔。
    事  實
壹、上訴人方面：
一、聲明：求為判決：(一)原判決廢棄。(二)駁回被上訴人在第一審簡易之訴。
二、陳述：除與原判決記載相同部分，予以引用外，並補稱：
  (一)上訴人向第三人永洺科技有限公司（下稱永洺公司）買貨而交付之上訴人鍾展驥
    即圓通自動控制五金行所簽發，以北區郵政管理局為付款人，票面金額各新台幣
    （下同）十六萬零六百五十元及十四萬一千三百三十元，支票號碼分別：Ｅ00
    00000及Ｅ0000000號，發票日各為民國九十一年十二月十一日及九
    十一年十二月十七日之支票二紙。第三人永洺公司原應於九十一年十一月三十日
    交貨，該公司卻於交貨日前倒閉，上訴人乃就系爭支票聲請假處分。查被上訴人
    所持有之系爭支票係自第三人即系爭支票受款人永洺公司受讓取得，惟被上訴人
    取得系爭支票係出於惡意，應不得享有票據上之權利。被上訴人與第三人永洺公
    司間就系爭支票所為之讓與行為，係在整體詐財犯罪計劃下通謀行為，其目的無
    非係利用上訴人無法對第三人即受款人永洺公司以外之執票人主張原因關係之抗
    辯，而使被上訴人獲致不法利益。被上訴人在第三人永洺公司倒閉前二個月內，
    與該公司之負責人過往慎密，當足推知：被上訴人對於永洺公司與上訴人間就系
    爭支票之關係，知之甚詳。至此，被上訴人即惡意取得系爭支票。退萬步言，法
    院縱認被上訴人取得系爭票據並無惡意或重大過失，惟據被上訴人與第三人永洺
    公司負責人間密切往來之情形，而推認被上訴人取得系爭票據應為支付相當對價
    之事實，亦不合常理。
  (二)依被上訴人提出之帳目明細表，被上訴人對於永洺公司之債權金額實際上僅有新
    台幣八百六十六萬九千五百一十五元，卻自永洺公司處取得共計二千四百七十二
    萬九千九百八十元之票據，已兌現部分更達一千二百八十四萬八千七百四十七元
    。再觀被上訴人在訴訟程序中一再變更其說詞，先係聲稱伊借給永洺公司六百餘
    萬元，後變更為一千餘萬元，再改口為二千餘萬元等情形，均顯示其對於究竟匯
    給永洺公司多少款項不甚清楚。復徵諸被上訴人所謂伊借給永洺公司之二千餘萬
    元係陸續於九十一年八月至同年十一月間所匯，短短三個月內借出如此鉅額款項
    ，而上開時間距離現在並不久，被上訴人竟能遺忘等情形，益證被上訴人與永洺
    公司間絕非止於一般借款之債權債務關係。
三、證據：提出支票及退票理由單影本各四紙等件為證。
貳、被上訴人方面：
一、聲明：求為判決：上訴駁回。
二、陳述：除與原判決記載相同部分，予以引用外，並補稱：查票據法第十三條規定
    ，票據債務人不得以其自己與執票人之前手間所存抗辯之事由，對抗執票人，及
    同法第五條規定，在票據上簽名者，依票據上所載文義負責，上訴人丁○○○○
    ○○○○○○○○所持理由於法不合，而被上訴人取得該支票係出於善意，依法
    上訴人自應負清償票款責任，其上訴自應駁回。
三、證據：除援用原審之立證方法外，提出被上訴人與永洺公司明細帳、匯款單及支
    票退票影本二十三紙等件為證。
    理  由
一、本件被上訴人起訴主張：執有上訴人所簽發，以北區郵政管理局為付款人，票面
    金額各新台幣十六萬零六百五十元及十四萬一千三百三十元，支票號碼分別：Ｅ
    0000000及Ｅ0000000號，發票日各為民國九十一年十二月十一日
    及九十一年十二月十七日之支票二紙（下稱系爭支票），屆時提示竟遭退票，追
    索無效，而本於票據之法律關係求為命上訴人給付票款合計拾萬壹仟玖佰捌拾
    元及自九十一年十二月二十三日起至清償日止按年息百分之六計算利息之判決。
    上訴人則以：被上訴人所持有之系爭支票係自第三人永洺公司受讓取得，惟被上
    訴人取得系爭支票係出於惡意，被上訴人與第三人永洺公司間就系爭支票所為之
    讓與行為，係在整體詐財犯罪計劃下通謀行為，其目的無非係利用上訴人無法對
    第三人即受款人永洺公司以外之執票人主張原因關係之抗辯，而使被上訴人獲致
    不法利益。被上訴人在第三人永洺公司倒閉前二個月內，與該公司之負責人過往
    慎密，當足推知：被上訴人對於永洺公司與上訴人間就系爭支票之關係，知之甚
    詳，顯然被上訴人係惡意取得系爭支票，不得享有票據上之權利等語，資為抗辯
    。
二、被上訴人主張所持有之系爭支票為上訴人所簽發，經提示後退票等情，為上訴人
    所不否認，且有系爭支票及退票理由單各二紙在卷足憑，堪信為真實。本件經兩
    造合意簡化爭點為：(一)上訴人主張被上訴人因惡意而取得系爭票據（與永洺公司
    負責人合謀詐欺），是否已有相當之證明？(二)被上訴人是否以不相當之對價取得
    本件票據？（本院卷第一三七頁），茲分論如下。
  (一)按「票據行為，為不要因行為，執票人不負證明關於取得票據原因之責任。票據
    債務人如主張其與執票人間並無為票據行為之原因關係存在，自應由該債務人就
    票據原因關係不存在之事實，負舉證之責任。本件上訴人係本於票據關係請求被
    上訴人給付票款，並已提出被上訴人不爭執之支票七紙以為立證方法，被上訴人
    無論係以上訴人惡意取得或原因關係不存在之事由為抗辯，均應就該有利於己之
    事實，負舉證責任。」最高法院六十九年度台上字第三七五四號判決著有明文，
    可資參照。本件被上訴人本於票據關係起訴請求上訴人給付票款，上訴人以惡意
    取得事由抗辯，揆諸前揭說明，自應由上訴人就此有利於己之事實，負舉證之責
    ，合先指明。
  (二)上訴人辯稱：被上訴人與第三人永洺公司間就系爭支票所為之讓與行為，係在整
    體詐財犯罪計劃下通謀行為，推定被上訴人係惡意取得票據云云，為被上訴人所
    否認，上訴人復未能舉證以實其說，僅以被上訴人在第三人永洺公司倒閉前二個
    月內，與該公司之負責人過往慎密等語，認定被上訴人係惡意取得系爭支票，顯
    係武斷推測之詞，無從採之。
  (三)就被上訴人是否係以不相當對價取得票據一節，依照前揭說明，上訴人就此有利
    於己之事項，單以被上訴人在訴訟程序中就與永洺公司間往來匯款之金額，陳述
    前後不一，恐有灌水之嫌云云，推認被上訴人係以不相當之對價取得系爭支票，
    顯然亦係上訴人個人推測，無從認定與本件票據有何相關，實未盡舉證之能事。
  (四)從而，上訴人並未就被上訴人取得系爭支票，究竟有何惡意或不相當對價之具體
    情節舉證證明，上訴人前揭所辯，僅空言圖免票據責任，均無足取。
三、綜上所述，本件被上訴人持有上訴人簽發之系爭支票，屆期提示未獲付款，則其
    依票據法律關係，訴請上訴人給付票面金額拾萬壹仟玖佰捌拾元及自九十一年
    十二月二十三日起至清償日止按年息百分之六計算利息，即屬有據，原判決判命
    上訴人給付，並依職權為假執行之宣告，理由雖有不同，結論則無二致，上訴意
    旨求予廢棄改判，為無理由，應予駁回。
四、本件事證已臻明確，兩造其餘攻擊防禦方法及舉證，核與本判決結果不生影響，
    爰不一一論述，併此敘明。
五、據上論結，本件上訴為無理由，依民事訴訟法第四百三十六條之一第三項、第四
    百四十九條第一項、第七十八條，判決如主文。
中      華      民      國    九十二    年      十一    月    二十五    日
                        民事第四庭審判長法  官    林勤綱
                                        法  官    劉又菁
                                        法  官    紀文惠
正本係照原本作成
本判決不得上訴
中      華      民      國    九十二    年      十一    月    二十六    日
                                        書記官    袁以明


司法院資訊處製作；財團法人民間司法改革基金會備份。
